臺灣高等法院臺南分院刑事判決
上 訴 人　 臺灣臺南地方法院檢察署檢察官
被　　告　 甲 ○ ○
指定辯護人 本院公設辯護人　乙 ○ ○
上列上訴人因被告違反毒品危害防制條例案件，不服臺灣臺南地
方法院九十年度訴字第八六七號中華民國九十一年三月十二日第
一審判決（起訴案號：臺灣臺南地方法院檢察署八十九年度偵字
第一一七七三、九十年度毒偵字第三七一號），提起上訴判決後
，經最高法院第一次發回更審，本院判決如下：
      主      文
原判決撤銷。
甲○○連續販賣第一級毒品，處有期徒刑拾年。扣案之海洛因伍
小包（淨重零點柒捌公克）、海洛因貳小包（淨重參點陸肆公克
）均沒收銷燬之，毒品外包裝柒小包及販毒所用之分裝削尖吸管
貳支、塑膠夾鏈袋參拾壹個、行動電話肆支暨販賣毒品海洛因所
得新台幣陸萬貳仟元（其中壹萬參仟捌佰元已扣案）均沒收。販
賣毒品所得部分如不能沒收時，以其財產抵償之。
      事      實
一、甲○○意圖營利，基於販賣第一級毒品海洛因之概括犯意，
    自民國（下同）八十九年七月間起至同年十月八日止，在台
    南市區內，以行動電話聯絡交易毒品之方式，在台南市○○
    路一四二號前、崇明十二街十二號前等處連續販賣海洛因予
    陳文中約二十次，每次一小包，或新台幣（下同）二千元，
    或三千元，所得共計四萬一千元；在同年八月下旬起至同年
    十月間初止，在台南市○○路附近，連續販賣海洛因予王秋
    萍約二十次、每次一小包，或一千元，或二千元，共計二萬
    一千元（公訴人誤植王秋萍部分為數次，陳文中與王秋萍施
    用毒品罪嫌由公訴人另案偵查）等人施用，嗣於八十九年十
    月十一日十七時許，在台南市○區○○○路一段二四號前，
    經台南市警察局第六分局人員查獲其欲販賣海洛因毒品，並
    經其同意帶同警方至中華南路一段二四號二樓房間內及其位
    於台南市○○路○段640巷68弄4號住處搜索，先後扣得其所
    有之海洛因五小包（淨重０．七八公克、包裝重０．八六公
    克，公訴人誤為含袋重一點六公克）、一袋海洛因內有二小
    包海洛因（淨重三．六四公克、包裝重０．四七公克，），
    以及甲○○所有供其販毒所用之分裝削尖吸管二支、塑膠夾
    鏈袋三十一個、行動電話四支、販賣毒品所得新台幣（下同
    ）一萬三千八百元等物。嗣再經台南市警察局據陳文中、王
    秋萍等之供述循線查獲上開其販賣海洛因毒品予陳文中、王
    秋萍之詳情。
二、案經台南市警察局移送暨台南市警察局第六分局報請臺灣臺
    南地方法院檢察署檢察官偵查起訴。
      理      由
一、訊據被告甲○○固坦承為警查扣海洛因合計七小包、分裝削
    尖吸管二支、塑膠夾鏈袋三十一個、行動電話四支、一萬三
    千八百元等情，惟矢口否認有何販賣毒品犯行，辯稱：伊在
    警訊中承認係因當時伊毒癮發作，警員牽伊手去簽名的，伊
    不認識陳文中，王秋萍等人，確實沒有販賣毒品云云。
二、經查：
（一）關於被告販賣第一級毒品海洛因予證人陳文中部分之事實
      ，業據被告於警訊時坦承不諱（見警卷七０七號即警卷一
      第二頁背面至第三頁背面），其中證人陳文中先後於警、
      偵訊及原審時分別指訴伊自八十九年七月中旬起至同年十
      月八日下午四時許止，如何以家中電話打被告之行動電話
      ，向被告購買海洛因，每次或二千元一包，或三千元一包
      ，共約二十次等情（按有利被告之計算方式，十九次二千
      元，一次三千元，共計四萬一千元，見警卷一第九頁、偵
      查第一一七七三號卷第二三頁背面、原審卷第二四頁），
      核與被告於警訊中之自白相符。雖證人陳文中經原審及本
      院多次傳訊，均不到庭應訊，原審依法拘提證人陳文中亦
      拘提不著，無從再傳喚到庭。而陳文中迭次供述，伊自八
      十九年七月初就打0000000000號電話，然依通
      聯紀錄所載，此段期間陳文中家中所用00－00000
      00與上開被告使用之行動電話僅有四次通話，與其供述
      向被告購買毒品次數似有不一。惟時至電訊發達之今日，
      一人持有多具電話及晶片，亦非稀奇，證人陳文中前於警
      訊時亦早已陳稱伊之前打（被告大哥大）0000000
      000號，最近打0000000000號與被告連繫等
      情（見警卷一第八頁、第九頁），被告經警查扣之行動電
      話亦有四支之多，足見證人陳文中所言電話不一情形應屬
      非虛，通聯方法或有差異，乃被告之電話一再更換之故，
      自不能以陳文中經傳拘無著，而否定其陳述之證明力。又
      被告為警查扣上揭之海洛因（分別為五小包、二小包），
      合計七小包之多，其中五小包海洛因淨重０．七八公克（
      包裝重０．八六公克）、另送驗海洛因內有二小包海洛因
      ，淨重三．六四公克（包裝重０．四七公克），有法務部
      調查局鑑定通知書編號000000000號、0000
      00000號在卷可稽（見偵字第一一七七三號卷第二八
      頁、第二九頁）。並有分裝削尖吸管、塑膠夾鏈袋、注射
      針筒、現金一萬三千八百元等附卷可憑（同卷第十二頁、
      第十三頁）。被告所為否認販賣毒品予陳文中之辯解無非
      事後畏罪卸責之詞，不足採信。
（二）又上揭關於被告販賣毒品海洛因予王秋萍部分，亦經證人
      王秋萍於警、偵訊時指訴伊自八十九年八月下旬起，至同
      年十月間止（證人雖稱係至同月十二日止，尚屬有誤，此
      因被告於同月十一日已為警查獲，此部分無從採信，見警
      卷一第一頁），向被告購買海洛因約二十次、每次一千至
      二千元不等明確（見警卷八四七號即警卷二第十三頁，以
      最有利被告之方法計算十九次一千元，一次二千元，合計
      二萬一千元），且王秋萍亦於偵查中亦證實被告係上揭時
      、地販毒予伊之人等情（見偵字第三七一號卷第四九頁背
      面）。雖證人王秋萍於原審時翻異前供，辯稱：伊不認識
      在庭之甲○○（當庭指認），賣伊毒品之人自稱是甲○○
      ，警訊時伊才說賣伊毒品之人是甲○○，但非在庭這位被
      告甲○○，自稱是甲○○之人比在庭這位甲○○還年輕，
      大約三、四十歲等語（見原審卷第九三頁至第九四頁）。
      無非事後迴護被告附和之詞，不足採信。
（三）再被告本有施用第一級毒品海洛因之惡習，迭經法院裁定
      送觀察、勒戒、強制戒治多次，此有臺灣高等法院被告全
      國前案紀錄表乙份附卷可憑；警方又在被告上開住處搜索
      時，並扣得上開海洛因二袋（其中一袋五小包淨重０．七
      八公克，包裝重０．八六公克、另送驗一袋海洛因內有二
      小包海洛因，淨重三．六四公克，包裝重０．四七公克）
      ，以及甲○○所有供其販毒所用之分裝削尖吸管二支、塑
      膠夾鏈袋三十一個、行動電話四支、販賣毒品所得一萬三
      千八百元等物。證人陳文中、王秋萍因皆有施用第一級毒
      品海洛因之犯行情形，經送觀察勒戒暨強制戒治，有彼等
      前科暨在監在押資料表附卷可憑（見原審卷第六八頁、第
      六九頁）。再查被告之毒品海洛因係被告託親戚向高雄市
      一名叫「阿鴻」、綽號大頭之真實姓名不詳之成年男子所
      購，每次購買五分（一．八公克）重，價格八千元，平均
      一千元可買○．二二五公克，而依被告經查獲之五包合計
      淨重０．七八公克，則每小包平均０．一五六公克，以被
      告至少以一千元一小包以上價格出售（或二千元、三千元
      一小包），二者存有相當價差被告顯有利潤。足見被告販
      賣毒品之方法，除經手毒品海洛因交付、價金之取得外，
      尚取得利潤，自屬有償取得，而確有意圖營利之犯意甚明
      。況近來政府為杜絕毒品之氾濫，對於查緝施用及販賣毒
      品之工作，無不嚴加執行，販賣毒品又係重罪，設若無利
      可圖，衡情一般沾染毒品而持有毒品之人當無輕易將所持
      有之海洛因毒品轉讓他人，而甘冒再次向他人購買時，有
      被查獲移送法辦之危險之理，是以其所販入之價格必較其
      所出售之價格低廉，而從中賺取買賣之差價牟利，足證本
      件被告提供毒品予證人陳文中、王秋萍等顯有營利之意圖
      。
（四）按被告以外之人於審判外之言詞或書面陳述，除法律有規
      定者外，不得作為證據，固為刑事訴訟法第一百五十九條
      第一項所規定，惟被告以外之人於審判中有死亡或經傳喚
      不到之情形者，其於司法警察調查中所為之陳述，經證明
      具有可信之特別情況，且為證明犯罪事實之存否所必要者
      ，得為證據，亦為刑事訴訟法第一百五十九條之三第一款
      、第三款後段所明定。又被告外之人於司法警察調查中所
      為之陳述，與審判中不符時，其先前之陳述具有較可信之
      特別情況，且為證明犯罪事實存否所必要者，得為證據，
      刑事訴訟法第一百五十九條之二亦定有明文。本件被告之
      辯護人於本院審理時爭執證人陳文中、王秋萍等人於警訊
      中所製作之筆錄欠缺證據能力，渠等之警訊證詞係屬傳聞
      證據，不具證據能力云云，惟查被告自己已於警訊中自白
      ，且經上開二位證人陳文中、王秋萍於警、偵訊或原審審
      理中證實，況被告亦有上開海洛因二袋、暨手機四支、分
      裝削尖吸管二支、塑膠夾鏈帶等在卷可憑，顯涉有販賣毒
      品情節，亦有上開電話通聯紀錄可據，陳文中經傳喚不到
      ，惟其與王秋萍與被告並無仇隙，彼等於警訊中所述距案
      發時日最近，記憶較為清晰，且未受他人干擾，與彼等嗣
      後審理過程中面對被告為人情所困相較，自具有可信之特
      別情況，且為證明被告犯罪事實之存否所必要，依刑事訴
      訟法第一百五十九條之二暨之三第三款之規定，具有證據
      能力。足徵被告之辯護人此部分之辯解，並無足採，合併
      敘明。又證人即承辦警員黃武雄於原審傳喚時到場證稱：
      證人陳文中、王秋萍等之警訊筆錄是伊親自訊問的沒有錯
      ，陳文中、王秋萍於警訊時確實有說向被告購買毒品沒有
      錯等語（見原審卷第一二四頁），核與被告之自白應屬相
      符，足見被告確有販賣毒品海洛因之犯行。
（五）綜上所述，被告嗣後翻異前供所為上開辯解伊無販賣毒品
      海洛因云云，尚屬事後畏罪卸責之詞，不足採信。本件事
      證已臻明確，被告之犯行洵堪認定，應予依法論科。
三、按海洛因係毒品危害防制條例第二條第二項第一款所管制之
    毒品。被告竟意圖營利連續販賣海洛因，核被告所為，係違
    反毒品危害防制條例第四條第一項之販賣毒品罪。又被告販
    賣海洛因先後多次犯行，時間緊接，觸犯構成要件相同之罪
    名，顯均係基於概括之犯意反覆而為，為連續犯，應依法論
    以一罪。又所犯該罪法定本刑為死刑或無期徒刑部分，依法
    不得再加重其刑，其餘部分應加重其刑。又被告前曾有違反
    麻醉藥品管理條例、恐嚇、賭博、偽造有價證券、竊盜、槍
    砲彈藥刀械管制條例、恐嚇等案件，經於八十三年十一月二
    十二日縮刑執行完畢，有臺灣高等法院被告前案紀錄表乙份
    附卷足按（尚未構成累犯），素行不佳，本件被告雖多次販
    賣毒品海洛因，惟犯罪所得非鉅僅六萬二千元（四萬一千元
    和二萬一千元，合計共六萬二千元），估計所販賣海洛因之
    量非多，並非屬大量販賣毒品海洛因磚之大盤中盤毒梟，衡
    其在十萬元以下尚係一般小額販賣之屬，且其本身有施用毒
    品惡習，為供所需始犯本件販賣毒品惡行，尚無處以死刑或
    無期徒刑之必要，實有情輕法重，犯罪之情狀在客觀上尚堪
    憫恕，本院因認縱科處法定最低度刑無期徒刑，猶嫌過重，
    爰並依刑法第五十九條之規定，酌減其刑。
四、原審未予細查，詳予勾稽，遽予諭知被告無罪，尚有未洽，
    檢察官據此上訴指摘原判決不當，為有理由，自應由本院將
    原判決撤銷改判。爰併審酌被告犯罪動機（貪圖獲利暨施用
    毒品，惟犯罪所得非鉅）、目的、手段及犯罪後態度了無悔
    意，與所生危害影響國民健康等一切情狀，爰量處如主文第
    二項所示之刑。又被告扣案之海洛因五小包（淨重０．七八
    公克）、海洛因二小包（淨重三．六四公克）均依毒品危害
    防制條例第十八條第一項宣告沒收銷燬之；毒品外包裝合計
    七小包及販毒所用之分裝削尖吸管二支、塑膠夾鏈袋三十一
    個、行動電話四支暨販賣毒品海洛因所得新台幣六萬二千元
    （其中一萬三千八百元已扣案）均併依毒品危害防制條例第
    十九條第一項規定宣告沒收。除扣案之現金外，如其餘販賣
    毒品所得部分不能沒收時，以其財產抵償之。
五、公訴意旨略以：被告基於販賣第一級毒品海洛因之概括犯意
    ，於八十九年九月十五日時許，以行動電話聯絡交易毒品之
    方式，販賣海洛因予湯智勇施用，嗣經台南市警察局據湯智
    勇之供述循線查獲。因認被告涉犯毒品危害防制條例第四條
    第一項販賣第一級毒品罪嫌云云。惟查：
（一）公訴人認被告涉犯前開毒品危害防制條例第四條第一項販
      賣第一級毒品海洛因罪嫌，無非以證人湯智勇於警訊時之
      供述及扣有海洛因等為其主要論據。
（二）按犯罪事實應依證據認定之，無證據不得認定犯罪事實；
      又不能證明被告犯罪，應諭知無罪之判決，刑事訴訟法第
      一百五十四條第二項、第三百零一條第一項分別定有明文
      。又被害人之陳述，如無瑕疵，且就其他方面調查又與事
      實相符，固足採為科刑之基礎，倘其陳述尚有瑕疵，在未
      究明以前，遽採為論罪科刑之根據，即難認為適法（最高
      法院六十一年台上字第三０九九號判例參照）。又證人之
      證言固非不得做為認定被告犯罪事實之唯一證據，惟須此
      項證言無瑕疵可指，且與事實相符者，始足當之，苟證人
      之證言有瑕疵時，即不得做為不利被告之唯一證據（最高
      法院四十六年台上四一九號判例參照）。
（三）訊之被告甲○○堅決否認有右揭販賣第一級毒品海洛因予
      湯智勇之犯行，辯稱：伊認識湯智勇，但無販賣予湯智勇
      等語。經查：證人湯智勇固於警訊初供時指訴伊於九月十
      五日下午五時許，打0000000000號找被告，約
      在台南市○○路二段六四０巷六八弄四號，購買五錢海洛
      因共一八五公克，價格是五萬五千元等情，而於原審審理
      時改口供稱：「伊沒有向購買海洛因，是警察叫伊指認，
      說已經有人指認，多伊一個、少伊一個，也沒有關係。販
      毒金額是警察叫伊隨便編，伊就說買了五萬五千元。事實
      上伊沒有跟他買」、「伊認識甲○○，與甲○○均有施用
      毒品海洛因，於警訊時因嗑藥關係身體不舒服，是警員拿
      甲○○口卡片要伊指認，伊只有在筆錄上簽名，但伊沒有
      在口卡片上簽名（警訊卷內確沒有湯智勇在甲○○口卡片
      上簽名，見警卷二第十四頁），因伊確實沒有向他（當庭
      指甲○○）購買過毒品，本來伊也不願意在筆錄上簽名、
      蓋章，後來又想到甲○○尚欠伊二萬多元之錢不還，所以
      才在筆錄上指認等語（見原審卷第二五頁、第七九頁）。
      且湯智勇於警訊供稱伊於同年九月十五日下午五時許，打
      電話給被告，連絡購買海洛因，惟依調取之通聯紀錄，並
      無此通話紀錄（見警卷二第十九頁），且與卷內資料不相
      一致。是湯智勇元於警訊中指證上情，即甚有可疑，（見
      警卷二第九頁、第十九頁）且與原審之供詞顯有齟齬不一
      ，已有重大瑕疵。此外，復查無其他證據足資佐證被告確
      有被訴販賣毒品予湯智勇之犯行，此部分因公訴人以與上
      揭論罪科刑部分認有裁判上一罪之連續犯關係一併起訴，
      爰本於審判上不可分之原則，就此部分不另諭知被告無罪
      之判決。
據上論結，應依刑事訴訟法第三百六十九條第一項前段、第三百
六十四條、第二百九十九條第一項前段，毒品危害防制條例第四
條第一項、第十八條第一項、第十九條第一項、刑法第十一條前
段、第五十六條、第五十九條，判決如主文。
本案經檢察官曾銘芳到庭執行職務。
中　　華　　民　　國　　94　　年　　7 　　月　　13　　日
                  刑事第二庭    審判長法　官　葉居正
                                      法　官　李文福
                                      法　官　莊俊華
以上正本證明與原本無異。
如不服本判決，應於收受本判決後十日內向本院提出上訴書狀。
其未敘述上訴理由者並得於提起上訴後十日內向本院補提理由書
狀（均須按他造當事人之人數附繕本）「切勿逕送上級法院」。
　　　　　　　　　　　　　　　　　　　書記官　廖明娟
中　　華　　民　　國　　94　　年　　7 　　月　　19　　日
附錄法條：
毒品危害防制條例第四條第一項：
製造、運輸、販賣第一級毒品者，處死刑或無期徒刑；處無期徒
刑者，得併科新臺幣一千萬元以下罰金。
